【裁判字號】    88,訴,727
【裁判日期】    890628
【裁判案由】    毒品危害防制條例
【裁判全文】
臺灣桃園地方法院刑事判決                          八十八年度訴字第七二七號
    公  訴  人  臺灣桃園地方法院檢察署檢察官
    被      告  甲○○
    指定辯護人  本院公設辯護人乙○○
右列被告因違反毒品危害防制條例案件，經檢察官提起公訴（八十八年度偵字第二七
九○號），本院判決如左：
    主  文
甲○○無罪。
    理  由
一、公訴意旨略以：被告甲○○基於販賣第一級毒品海洛因及第二級毒品安非他命之
    犯意，在桃園縣境內將毒品販售予不特定之人，而被告甲○○惟恐被查獲，乃將
    第一級毒品海洛因十三點三公克及第二級毒品安非他命十一點九公克寄藏在亦知
    上開物品係毒品並同意予以寄藏之被告丁○○（由本院另行審結）位於桃園縣龍
    潭鄉○○路五九四巷十五號一樓住居處，嗣於民國八十八年二月九日下午八時三
    十分許，在上址為警查獲，並扣得上開物品，及在被告甲○○身上查獲安非他命
    四十點九公克、電子秤乙個及分裝塑膠袋一五○只等物，因認被告甲○○涉有毒
    品危害防制條例第四條第一項販賣第一級毒品海洛因罪及同條例第四條第二項販
    賣第二級毒品安非他命罪等罪嫌，且另以被告甲○○不務正業，恃販賣毒品牟利
    ，荼毒國人，且犯後毫無悔意，足見其惡性甚深，而求處科以極刑（不知是否意
    指死刑），以儆效尤云云。
二、按犯罪事實應依證據認定之，無證據不得推定其犯罪事實；又不能證明被告犯罪
    者，應諭知無罪之判決，刑事訴訟法第一百五十四條、三百零一條第一項分別定
    有明文；再認定不利於被告之事實，須依積極證據，苟積極證據不足為不利於被
    告事實之認定時，即應為有利於被告之認定，更不必有何有利之證據，最高法院
    三十年上字第八一六號著有判例可資參照。
三、查公訴人認被告甲○○涉有毒品危害防制條例第四條第一項販賣第一級毒品海洛
    因罪及同條例第四條第二項販賣第二級毒品安非他命罪等罪嫌無非以：(1)、被告
    甲○○苟無販賣毒品之犯行，何須將上開毒品寄藏在被告丁○○之住居處；(2)、
    及被告身上隨時攜帶上開販賣毒品之器具等論據，資為執認被告甲○○涉有前開
    公訴意旨欄所載之犯行云云。訊據被告甲○○堅詞否認涉有公訴意旨欄所載之犯
    行，辯稱：伊並無販賣毒品海洛因及安非他命之犯行，又扣案之電子秤係伊為恐
    上手藥頭有偷斤減兩之情，而前去桃園縣中壢市某商店，以新台幣三、四千元之
    代價購買所得，至另扣案之分裝塑膠袋則係伊準備供予伊母親分裝藥丸所用云云
    。
四、經查：（一）、證人丙○○即桃園縣警察局八德分局員警於本院八十八年九月九
    日庭訊時結稱，本件並無查獲下手向被告購買毒品之人，足見本件既無查獲下手
    購買毒品之人，則如何遽謂被告有販賣毒品海洛因及安非他命之犯行？（二）、
    又經警於前址龍潭鄉○○路五九四巷十五號一樓房間內所查獲之二包白色粉末（
    毛重十三，一公克）及乙包結晶物品（毛重十一‧七公克），經送請法務部調查
    局及憲兵司令部鑑驗之結果，認送驗白粉二包經檢驗均未發現海洛因、大麻、古
    柯鹼及甲基安非他命等毒品成分，淨重十一‧四七公克（包裝重一‧四一公克）
    ，另送鑑顆粒中未發現煙毒及麻禁藥成份（毛重十‧四六五六公克，取樣○‧○
    六五六公克，鑑析用罄後餘十‧四○○○公克），分別有法務部調查局八十八年
    三月十五日00000000號鑑定通知書，及憲兵司令部刑事鑑識中心八十八
    年七月九日（八八）綱得字０９４２３號鑑驗通知書各乙紙在卷可稽，堪信被告
    甲○○寄放在被告丁○○前址居住處之物品，既均非毒品（亦即作為論罪理由本
    身即不真實），則如何逕認被告甲○○苟無販賣毒品之犯行，何須將上開「毒品
    ？」寄藏在被告丁○○住居處？其所為之論證結果又如何認有正確性？（三）、
    再法院固應依職權調查證據，但『並無蒐集證據之義務』，刑事訴訟法第三百七
    十九條第十款規定應於審判期日調查之證據而未予調查之違法，解釋上『應不包
    含蒐集證據在內』，其調查之範圍，以審判中案內所存在之一切證據為限，案內
    所不存在之證據，即不得責令法院為發現真實，應依職權從各方面詳加蒐集、調
    查，最高法院八十二年度臺上字第一六三號判決、八十三年度臺非字第一一七號
    判決、八十四年度臺非字第一四一號判決、八十五年度臺上字第六二四六號判決
    、八十七年度臺上字第一九四五號判決及八十七年度臺非字第一號判決可資參照
    ，查本件公訴人僅於起訴書中泛稱被告甲○○販賣毒品予「不特定之人」，另經
    本院詳查偵查卷內所存在之一切資料（偵查卷計四五頁），遍查全卷並無從得知
    起訴書所載「不特定之人」之年籍住居所為何，又經本院訊問查獲之員警丙○○
    於本院八十八年九月九日調查時亦結稱，並未查獲下手購買毒品之人為何，此節
    業如前述，則本院究如何『調查』起訴書所載「不特定之人」是於何時、何地、
    以何方式、用多少價格、購買多少數量，計前後幾次向被告甲○○購買毒品？（
    四）、復且被告甲○○固有於前揭公訴意旨欄所載之時、地為警查獲四包第二級
    毒品安非他命（淨重三八‧八七三五公克，取樣○‧○五七三公克，鑑析用罄後
    餘三八‧八一六二公克）、乙台電子秤及一五○只分裝塑膠袋，第查自被告甲○
    ○身上所查扣之該四包第二級毒品安非他命數量固難謂微，然為何持有較多數量
    毒品者即逕可論斷涉有販賣毒品之犯行？其間有何邏輯上之必然性及經驗法則上
    之規律性？是否持有較少數量者即定無販賣毒品之犯行？其論理依據為何？足徵
    持有毒品與販賣毒品之間似並無必然之邏輯因果聯繫關係，再被告甲○○為警所
    查扣乙台電子秤及一五○只分裝塑膠袋等物，固或非不得作為推論是否涉有販賣
    毒品之方向指標之一，然此顯非論證是否涉有販賣毒品犯行之「充分條件」，蓋
    自持有電子秤及分裝塑膠袋本身似無從必然的、合乎邏輯的推論出販賣毒品該論
    斷，否則豈非販賣電子秤及分裝塑膠袋之商家即可遽認涉有販賣毒品之犯行？（
    五）、況被告固先於本院八十八年九月九日訊問時先供稱，為警所查扣之一五○
    只分裝塑膠袋，係同案被告丁○○所有，詎於本院八十九年四月二十日、五月十
    八日及六月十四日審理時則翻稱，扣案之一五○只分裝塑膠袋係伊所有，另於本
    院八十八年九月九日及八十九年四月二十日調查時先供承，扣案之該台電子秤係
    伊向同案被告丁○○洽借所得，迺於本院八十九年六月十四日審理中竟改稱，該
    台電子秤係伊在桃園縣中壢市某地，以新台幣三、四千元之價格所購得云云，足
    徵被告甲○○前後所供難謂一致，惟查被告甲○○所供固難謂無矛盾之處，惟得
    否據此前後相悖之供述，即率反證推論其有犯罪之論據，則不免似有稍嫌跳躍及
    理由未具充分之嫌，此外復查無其他積極證據足認被告甲○○涉有公訴意旨欄所
    載之犯行，核屬不能證明被告甲○○犯罪，爰依首開刑事訴訟法之規定及判例之
    意旨，諭知被告甲○○無罪之判決。
據上論斷，應依刑事訴訟法第三百零一條第一項判決如主文。
本案經檢察官魏雯祈到庭執行職務。
中      華      民      國    八十九    年      六      月    二十八    日
                                臺灣桃園地方法院刑事第五庭
                                            法  官  林信旭
右正本證明與原本無異。
如不服本判決，應於判決送達後十日內，向本院提出上訴狀。
                                            書記官  吳一凡
中      華      民      國    八十九    年      七      月      三      日


司法院資訊處製作；財團法人民間司法改革基金會備份。
